臺灣高等法院臺中分院民事判決　　　九十一年度重上字第六三號
　　上　訴　人　鴻蔚企業股份有限公司
　　法定代理人　乙○○
　　訴訟代理人　甲○○
　　法定代理人　丙○○
　　複　代理人　丁○○
右當事人間請求給付貨款事件，上訴人對於中華民國九十一年四月十七日臺灣南投地
方法院九十年度重訴字第一八七號第一審判決提起上訴，本院判決如左：
 　   主 　   文
上訴駁回。
第二審訴訟費用由上訴人負擔。
    　事實及理由
一、本件被上訴人起訴主張：上訴人於民國（下同）九十年三月五日與上訴人簽訂買
    賣契約，向被上訴人購買砂石二十萬立方米，約定砂每立方米售價新台幣（下同
    ）二百三十元，石每立方米二百一十元，並以被上訴人廠內為交貨地點，被上訴
    人迄今已出貨值達七百四十八萬六千九百二十六元，惟上訴人迄未支付價金，爰
    依民法第三百六十七條之規定，訴請上訴人給付前開價金及自起訴狀繕本送達翌
    日起至清償日止，按年息百分之五計算之利息。經原審為被上訴人全部勝訴之判
    決，並依被上訴人之聲請宣告供擔保為條件之假執行。於本院則聲明：駁回上訴
    。
二、上訴人則辯稱：依兩造所簽訂之買賣契約，被上訴人須交付上訴人砂石二十萬立
    方米，惟被上訴人卻以砂石漲價為由，只交付二萬五千六百四十六、一二立方米
    ，上訴人因簽訂上開買賣契約後即將砂石轉售訴外人，而因被上訴人未履約，致
    未能對訴外人如期交貨，受違約損失達一千餘萬元，致生周轉困難。況依兩造買
    賣契約第四條約定可知上訴人是按時付款，被上訴人理應按時依約交貨，且雙方
    生意往來已有數年，交易金額已達上億元，被上訴人竟因砂石漲價及股東糾紛事
    由而拒絕付貨，顯違約在先，應負賠償責任等語，資為抗辯。併聲明：（一）原
    判決廢棄。（二）被上訴人在第一審之訴及其假執行之聲請均駁回。
三、本件被上訴人主張之前開事實，已據其提出與其所述相符之買賣契約書、發票、
    出貨月報表、支票、退票理由單等為証，復為上訴人所自認，自堪信被上訴人前
    開主張為真正。按買賣契約成立後，買受人應負交付約定價金於出賣人之義務。
    此觀民法第三百六十七條之規定自明。雖上訴人以前揭情詞置辯，惟依兩造買賣
    契約第一條約定買賣數量：「共計二十萬立方米（九十年三月份五萬米、肆月份
    五萬米、五月份五萬米、陸月份五萬米）。」，另第四條約定付款方式「甲方（
    即上訴人）開具支票十二張，交予乙方（即被上訴人），到期兌現，日後結算時
    多退少補，如乙方因工廠無法生產或其他因素導致未能交貨於甲方時，乙方無條
    件將支票退還於甲方，雙方結算帳款並終止契約。」，可知兩造約定給付義務為
    ：被上訴人分期供給砂石，而上訴人一次給付之票據，須於票據到期日兌現，即
　　上訴人之給付價金義務係以票據到期日為準。而如被上訴人因故未能依能履行砂
　　石供給義務時，則終止兩造之砂石供給契約，不問被上訴人不能供應上訴人砂石
　　之原因為何，即被上訴人無義務再續行供給上訴人砂石，故被上訴人自不因此而
　　負債務不履行之責，上訴人仍應就契約有效存在時被上訴人所供應之砂石負有付
　　款義務。是上訴人辯稱因被上訴人未續供應砂石而請求賠償或拒絕給付價金，均
　　非可取。再者，縱認兩造契約之真意，被上訴人有持續依約供應砂石滿二十噸之
　　義務，不可於未滿二十噸供給量前終止供應契約，惟因契約互負債務者，於他方
　　當事人未為對待給前，得拒絕自已之給付。民法第二百六十四條第一項定有明文
　　。本件上訴人所支付之票據均未兌現，為兩造所自認，並有退票理由單附卷足稽
　　，是被上訴人已為之給付均未獲得對價，上訴人既非依債務本旨而為給付，被上
　　訴人於未獲前期對待給付付前，自得依前開規定行使同時履行抗辯權而拒絕自已
　　之給付。是被上訴人主張因上訴人未依約給付貨款，所以未再交貨等語，即屬有
　　據。
四、從而，本件被上訴人依民法第三百六十七條規定，請求上訴人給付其已為給付砂
    石之貨款七百四十八萬六千九百二十六元，及自起訴狀繕本送達翌日起（即九十
    一年三月十九日起）至清償日止，按年息百分之五計算之法定遲延利息，為有理
    由，應予准許。是則原審判命上訴人如數給付，併依被上訴人聲請，命供擔保為
    假執行之宣告，於法並無不合。上訴意旨仍執前詞指摘原判決不當，求予廢棄改
    判，為無理由，應予駁回其上訴。
五、據上論結，本件上訴為無理由，依民事訴訟法第四百四十九條第一項、第七十八
    條，判決如主文。
中　　　華　　　民　　　國　　九十一　　年　　　十　　　月　　　二　　　日
~B1民事第六庭審判長法　官　吳火川
~B2　　　　　　　　法　官　饒鴻鵬
~B3　　　　　　　　法　官　吳惠郁
右為正本係照原本作成。
如對本判決上訴，須於收受判決送達後二十日內向本院提出上訴書狀，其未表明上訴
理由者，應於提出上訴後二十日內向本院提出上訴理由書（須按他造人數附具繕本）
，並繳納送達用雙掛號郵票拾份（每份拾肆元）。
上訴時應提出委任律師或具有律師資格之人之委任狀；委任有律師資格者，另應附具
律師及格證書及釋明委任人與受任人有民事訴訟法第四百六十六條之一第一項但書或
第二項（詳附註）所定關係之釋明文書影本。
~B 　 　　　　　　書記官　柯孟伶
中　　　華　　　民　　　國　　九十一　　年　　　十　　　月　　　四　　　日
附註：
民事訴訟法第四百六十六條之一（第一項、第二項）
對於第二審判決上訴，上訴人應委任律師為訴訟代理人。但上訴人或其法定代理人具
有律師資格者，不在此限。
上訴人之配偶、三親等內之血親、二親等內之姻親，或上訴人為法人、中央或地方機
關時，其所屬專任人員具有律師資格並經法院認為適當者，亦得為第三審訴訟代理人
。
                                                                        Ｈ
